臺灣臺中地方法院刑事判決　　　　　　　　　　　　九十二年度易字第二七七號
　　公　訴　人　臺灣臺中地方法院檢察署檢察官
　　被　　　告　丙○○
右列被告因違反毒品危害防制條例案件，經檢察官提起公訴（九十二年度偵字第一○
九六一號），本院判決如左：
    主  文
丙○○無罪。
    理  由
一、公訴意旨略以：被告丙○○基於持有第一級毒品海洛因及第二級毒品甲基安非他
    命之犯意，於民國九十二年五月二十七日上午十時二十分前某時許，在不詳地點
    ，以不詳方法，取得而持有第一級毒品海洛因四包（合計淨重六．二三公克、包
    裝重一．○三公克），及第二級毒品甲基安非他命四包（合計淨重一○．九八公
    克、包裝重一．○九公克）。迄於九十二年五月二十七日上午十時二十分許，為
    警在其承租之臺中縣清水鎮○○○街一三二號二樓房間內之衣櫃中，當場查獲，
    並扣得上開毒品。因認被告涉有毒品危害防制條例第十一條第一項持有第一級毒
    品與同條第二項持有第二級毒品等罪嫌云云。
二、按犯罪事實應依證據認定之，無證據不得認定犯罪事實；又案件不能證明被告犯
    罪者，應諭知無罪之判決，刑事訴訟法第一百五十四條第二項、第三百零一條第
    一項分別定有明文。再者，認定不利於被告之事實，須依積極證據，苟積極證據
    不足為不利於被告事實之認定時，即應為有利於被告之認定，更不必有何有利之
    證據；又認定犯罪事實所憑之證據，雖不以直接證據為限，間接證據亦包括在內
    ；然無論直接或間接證據，其為訴訟上之證明，須於通常一般之人均不致於有所
    懷疑，而得確信其為真實之程度者，始得據之為有罪之認定，業分經最高法院三
    十年上字第八一六號、七十六年臺上字第四九八六號著有判例。
三、公訴人認被告涉有持有第一級毒品及第二級毒品等罪嫌，無非係以：被告曾於右
    揭時地，為警當場查獲上開毒品等情為據。
四、訊據被告固不否認：曾於右揭時地，為警當場查獲上開毒品之事實，但堅詞否認
    有公訴人所指上開犯行，辯稱：在其所承租之上開房間內，為警所查獲之上開毒
    品，並非其所持有。其所承租之上開房間於九十二年五月二十六日晚上，曾出借
    予案外人即其義子甲○○借宿。且該晚案外人戊○○（案外人甲○○之友人）曾
    與案外人宋明景，共同借宿在該房間內。經其事後向案外人甲○○查證，渠稱：
    「為警查獲之上開毒品，並非渠所有，而係渠之友人案外人戊○○一時疏忽，漏
    未帶走，致為警於右揭時地查獲。」故其並無公訴人所指之持有第一級毒品及第
    二級毒品之犯行等語。
五、經查：(一)、１、證人戊○○於九十三年二月十二日本院審理時，結稱：曾至臺中
    縣清水鎮○○○街一三二號二樓，找案外人甲○○，並在該處待一晚，當晚案外
    人甲○○與伊一起睡在該處二樓之某房間內。該晚係案外人甲○○誤以為伊將於
    翌日，入監執行強制戒治，欲為伊送行，始帶領伊至渠乾媽即被告上開租屋處。
    當晚伊曾以皮包攜帶四包第一級毒品海洛因及四包第二級毒品甲安非他命去該處
    ，（九十二年偵字第一○九六一號偵查卷第六九頁）照片所示之皮包即係伊該晚
    攜帶上開毒品所用之皮包。伊平日即有施用第一級毒品海洛因及第二級毒品甲基
    安非他命之習慣。伊係於該晚十時許，到達上開房間。於隔日早上，伊以為檢察
    官傳喚伊到庭，係欲將伊送強制戒治，在一時匆忙下，漏未將上開裝有四包第一
    級毒品海洛因及四包第二級毒品甲安非他命之皮包，帶離被告上開租屋處。但於
    隔日開庭後，檢察官並未將伊送強制戒治，故當日晚上伊有再至被告上開住處，
    但無人在家。再隔一天，伊再至被告上開住處，欲拿回上開裝有四包第一級毒品
    海洛因及四包第二級毒品甲安非他命之皮包，而當時有一個女子告知伊「要走也
    不把東西拿走，東西已被警察抓走了，他們會被我害死」，伊即向該女子表示歉
    意（參該日審判筆錄第五頁至第一四頁）等語。２、證人即被告之媳婦乙○○於
    九十三年二月十二日本院審理時，結稱：曾看過證人戊○○於被告為警查獲毒品
    之前一晚，至被告上開租屋處，找案外人甲○○。證人戊○○當晚與案外人甲○○同睡一間（參該日審判筆錄第一六頁、第一七頁）等語。３、證人戊○○曾於
    九十二年五月二十七日上午十時八分許，因臺灣臺中地方法院檢察署九十二年毒
    偵字第一二一八號違反毒品危害防制條例案件，至該署詢問室，接受該署檢察事
    務官之詢問。且因向檢察事務官表示：伊身體不太好，須四、五天要看一次醫生
    ，而未於當日執行強制戒治等情，業據本院調取該案卷宗審閱無訛，並有詢問筆
    錄一紙附於本院卷（二）內可參。另證人戊○○曾有違反麻醉藥品管理條例、肅
    清煙毒條例及毒品危害防制條例等前科，有臺灣高等法院被告全國前案紀錄表一
    紙在卷可參。４、基上等情，堪認證人戊○○上開證言，應屬真實，而非為迴護
    被告，臨訟虛構之詞。(二)、１、證人即查獲上開毒品之警員丁○○於九十三年二
    月十二日本院審理時，結稱：當日係至被告上開租屋處，拘提案外人即被告之子
    蘇煌議。但案外人蘇煌議並不在該處，而由被告同意搜索後，始查獲上開毒品。
    被告當時係表示該等毒品係案外人甲○○所留，並非其所持有。查獲當日，被告
    上開租處屋門口，尚有另一男子在場，而該男子並非證人戊○○。曾詢問該人在
    場做何事，該人表示係居住隔壁，之後便自行離去（參該日審判筆錄第二二頁至
    第）等語。２、準此，衡諸常情，倘為警查獲之上開毒品確為被告所持有，則被
    告在明知警員並未持有搜索票之情狀下，應無愚至尚同意員警進入該房間內搜索
    。由此益徵被告所辯：其並不知上開房間之衣櫃內，留存有為警查獲之上開毒品
    等語，應非虛構之詞，堪值採信。(三)、另公訴人聲請訊問證人甲○○，但證人甲○○先後經檢察官及本院傳喚及拘提，均未能到庭。(四)、綜上所述，本院綜合本
    件卷內之直接及間接證據後，認為尚無法達到令通常一般之人均不致於有所懷疑
    ，而得確信被告確有公訴人所指之持有第一級毒品海洛因及第二級毒品甲基安非
    他命之犯行。此外，復查無其他積極確切之證據，足資證明被告確有上開犯行。
    是揆諸上開說明意旨，自應為被告無罪之諭知。
三、另證人戊○○涉嫌施用或持有第一級毒品海洛因（似已為本院九十二年度訴字第
    一七四○號確定刑事判決之既判力效力所及），及第二級毒品甲基安非他命等犯
    行部分，為免日後判決歧異，宜由檢察官待本案確定後，再依法處理，特予指明
    。
據上論斷，應依刑事訴訟法第三百零一條第一項，判決如主文。
中      華      民      國      九十三      年      三    月  二十五    日
                                臺灣臺中地方法院刑事第十二庭
                                    審判長法  官  吳  進  發
                                          法  官  劉  兆  菊
                                          法  官  唐  敏  寶
右正本證明與原本無異。
如不服本判決，應於送達後十日內向本院提出上訴狀（須附繕本），上訴於臺灣高等
法院臺中分院。
                                          書記官
中      華      民      國      九十三      年      三    月  二十五    日
